【裁判字號】    92,聲判,3
【裁判日期】    920312
【裁判案由】    聲請交付審判
【裁判全文】
臺灣宜蘭地方法院刑事裁定                         九十二年度聲判字第三號
    告  訴  人
    即  聲請人  甲○○  女  六.
    代  理  人  乙○○律師
                丁○○律師
    被      告  丙○○  男  四.
右聲請人因告訴被告殺人案件，不服臺灣高等法院檢察署檢察長駁回再議之處分（九
十二年度上聲議字第四０一號），聲請交付審判，本院裁定如左：
    主  文
聲請駁回。
    理  由
一、按告訴人不服上級法院檢察署檢察長或檢察總長認再議為無理由而駁回之處分者
    ，得於接受處分書後十日內委任律師提出理由狀，向該管第一審法院聲請交付審
    判。法院認為交付審判之聲請不合法或無理由者，應駁回之。刑事訴訟法第二百
    五十八條之一、第二百五十八條之三第二項前段，分別定有明文。
二、本件聲請人以被告涉犯殺人罪嫌，訴由宜蘭縣警察局蘇澳分局報告臺灣宜蘭地方
    法院檢察署檢察官偵查，經該署檢察官於九十一年十二月十九日以九十一年度偵
    字第三三四九號為不起訴處分後，聲請人不服聲請再議，復經臺灣高等法院檢察
    署於九十二年一月二十七日以九十二年度上聲議字第四０一號認再議為無理由予
    以駁回。
三、聲請交付審判意旨略以：
  (一)臺灣宜蘭地方法院檢察署檢察官依卷附宜蘭縣警察局蘇澳分局新城分駐所製作之
    刑事案件報案紀錄登記表及救護表等，認被害人李焰輝係遭被告丙○○反扣雙手
    在地達十四分鐘之久，純僅係以報案時間與電知救護車之時間相減而成之判斷。
    惟案發當日現場被害人究遭被告反扣之時間，及有無其他外力過當介入以致造成
    被害人死亡之原因，顯為被害人死亡之原因之一。蓋以一般常理而言，被告實無
    可能一經扣住被害人後旋即報警，且經告訴人詢問現場證人，得悉被害人遭被告
    扣住之時間應長達二十五分鐘至三十分鐘之久。是臺灣宜蘭地方法院檢察署檢察
    官針對被害人遭被告扣住達十四分鐘之認定，顯與事實不符，且未依職權調查其
    餘證據以期發現真實，依法即有未洽。
  (二)本件被害人係因被告所為之非法逮捕行為，將被害人反扣雙手於地導致被害人死
    亡，若謂被告對被害人之心臟病史無故意之主觀認識，則仍應探求被告之所為是
    否有所過失。告訴人曾向臺灣宜蘭地方法院檢察署檢察官聲請去函臺灣大學醫學
    院或其他醫學院函詢專業心臟科醫師：所謂缺氧性心臟病係在何等狀況下方足以
    造成？然臺灣宜蘭地方法院檢察署檢察官並去依告訴人之聲請予以調查，徒依法
    務部法醫研究所九十一年八月三十日法醫理字第０九一０００二五五四號函文，
    認定被害人之缺氧係因心肌細胞冠狀血管血液灌流不足造成之病變，並非呼吸困
    難缺氧之型態，被害人之死亡與被告之逮捕行為無關等語予以論斷，實有未足。
    況所謂「被害人缺氧係因心肌細胞冠狀血管血液灌流不足造成之病變」，亦有可
    能係因被告長時間反扣被害人，導致被害人呈現非正常姿勢站立，亦即本件被害
    人遭被告反扣達二、三十分鐘，致其心肌細胞冠狀血管血液灌流不足造成缺氧而
    發生死亡之結果，顯見被告之行為已然逸脫合法逮捕行為之範圍，而過當之過失
    可歸責性甚明。
  (三)臺灣宜蘭地方法院檢察官另針對被害人遭被告反扣期間，是否遭被告以言語或其
    他動作驚嚇被害人，導致被害人死亡等情，亦未加以調查。蓋若依一般情況而論
    ，苟被告僅為平和之逮捕行為，絕不可能導致無心臟病史之被害人突發病兆猝死
    。是臺灣宜蘭地方法院檢察官並未針對被害人之死亡結果與被告之逮捕行為間究
    否存有相當因果關係，在不起訴處分書中詳加敘明，臺灣高等法院檢察署處分書
    中亦稱此項理由業於不起訴處分書中敘明，即有未合。
  (四)綜上，本件臺灣宜蘭地方法院檢察署檢察官對於本案相關證人是否僅知悉片段經
    過，為如何之供述，及是否得採為對被告有利之證據等情，均未於不起訴處分書
    中詳加說明，實有再予調查之必要。又臺灣高等法院檢察署駁回之處分書中，遽
    認本案無證據足認被告明知被害人有心臟病疾，而難以被害人死亡結果推論被告
    將被害人雙手反扣之逮捕行為，主觀上具有殺人之犯意，而與被害人死亡結果間
    具有相當因果關係等語，均仍存有多項疑點待查。本件徒以查無證據即遽為不起
    訴處分，實難令告訴人信服。
四、按刑事訴訟法新修正後所增訂第二百五十八條之一，告訴人得向法院聲請交付審
    判之規定，乃此次修正刑事訴訟法所新增對於「檢察官不起訴或緩起訴裁量權」
    制衡之外部監督機制，亦即賦予法院針對檢察官所為不起訴或緩起訴處分是否正
    確加以審查，以防止檢察機關濫權。是依此項立法精神觀之，法院就聲請交付審
    判案件所為之審查，其中「得為必要之調查」之點，自應僅以偵查中曾顯現之證
    據為限，而不可就其新提出之證據再為調查，亦不得蒐集偵查卷外以外之證據。
    臺灣高等法院於九十一年五月六日以（九一）院田文廉字第０六七０一號函亦同
    此認定。合先敘明。
五、經查：
  (一)本件被告於九十一年五月二十八日將近十二時五十餘分將近十三時許，因查見被
    害人李焰輝竊取宜蘭縣蘇澳鎮福德廟內瓦斯筒一只而高呼：有小偷後，逕行逮捕
    被害人，並將被害人雙手反扣肩上，未毆打被害人，亦未出言刺激或恫嚇被害人
    ，並由現場目擊證人報警等情，業據現場目擊證人黃漢宗、黃志欽及陳榮成於警
    詢及偵查中到庭證述屬實。又案發現場之情形，亦有到場處理員警拍攝之被害人
    騎乘之車牌號碼ＵＸＴ─六０五號機車一部、瓦斯筒一只、福德廟內遭撬開，僅
    餘瓦斯接頭而無瓦斯筒之鐵箱、被害人身上之證件及螺絲起子一支、及被告模擬
    制服並反扣被害人雙手在肩之現場照片存卷可佐，足見臺灣宜蘭地方法院檢察署
    檢察官於偵查中，經傳喚現場目擊證人黃漢宗、陳榮成、黃志欽及前往現場處理
    之警員陳明滿到庭證述現場經過情形，再佐以現場照片所示之各項跡證，據以認
    定被害人李焰輝係因竊取福德廟內瓦斯筒後，遭被告發覺而當場逮捕依法當場逮
    捕之行為，實已針對案發當時可資調查之各項證據予以調查，復經臺灣高等法院
    檢察署審斷無誤，是聲請意旨中所質疑各該證人所為之證言是否僅為事發經過之
    片段過程，及可否採為對被告有利證據之認定，均有再予調查之必要等語，要難
    謂有理由。
  (二)本件被告查見被害人之竊盜行為而高呼：有小偷後，當場制服被害人之時間，業
    據證人黃漢宗、黃志欽及陳榮成於警詢及偵查中證稱：約在當日十二時五十餘分
    至十三時許間等語綦詳，且皆與宜蘭縣警察局蘇澳分局新城派出所警員陳世明於
    翌日（即九十一年五月二十九日）製作之報告中所載：接獲勤務中心通報之時間
    約於當日十二時五十九分，到達現場之時間約在十三時十五分等語，及卷附宜蘭
    縣警察局蘇澳分局新城分駐（派出）所受理民眾刑事案件報案紀錄（通報）登記
    表所載：發生時間為九十一年五月二十八日十二時五十九分等語，及救護紀錄表
    記明：出勤通知時間為十三時十四分許等語，相核一致。足見本件被害人遭被告
    查見、制服、報警至電告救護車前往馳援之整段時間經過，已經臺灣宜蘭地方法
    院檢察署檢察官調查翔實，臺灣高等法院檢察署亦已審認明確。從而，聲請意旨
    僅以常情為據，評斷臺灣宜蘭地方法院檢察署檢察官及臺灣高等法院檢察署認定
    被害人李焰輝遭被告丙○○反扣雙手在肩之時間約莫十四分鐘之久係與實情不符
    ，且無再依職權調查其餘證據以期發現真實等語，洵屬無由。本件此部分情節既
    無任何對於事實認定之主要證據未予調查，即難認偵查程序有何不備。況聲請人
    於聲請再議時，亦已將此項理由詳述於再議聲請狀內，且經臺灣高等法院檢察署
    審閱後，敘明理由駁回再議之聲請，故聲請人再以相同意旨向本院聲請交付審判
    ，即難謂有理由。
  (三)本件被害人死亡後，經解剖遺體結果，無發現外傷，頸部無索溝指痕，舌頭有輕
    微咬傷但無斷裂，無出血，與死亡無因果關係，死者因心臟冠狀血管血流灌流不
    足引起缺氧性心臟病死亡，是經解剖結果診斷其死因為心臟冠狀血管血液灌流不
    足引起缺氧性心臟病而死亡，死亡原因為病死之事實，業經法務部法醫研究所以
    （九一）法醫所醫鑑字第七八八號鑑定書鑑定明確。另由死者無外傷觀之，顯見
    被告除將死者雙手反扣之行為外，並無其他任何強制之逮捕行為。再解剖中所發
    現之心臟冠狀動脈有中度粥狀變化，冠狀動脈左前降枝行走於心肌纖維束間，屬
    於死者個人本身之心臟病理變化，故推定本案死者於受外力驚嚇、緊張、衝擊時
    易發生冠狀動脈缺氧猝死，惟此處之缺氧係指心肌細胞因冠狀血管血液灌流不足
    所造成之病變，而並非呼吸困難缺氧之型態等情，亦有法務部法醫研究所九十一
    年八月三十日法醫理字第０九一０００二五五四號函在卷可稽。再者，法務部法
    醫研究所前開函文中復指明：健康常人遭扣住雙臂十四分鐘，當不會造成如同本
    案之死亡結果，即參諸被害人現年四十歲，身高一六五公分，體型並無過胖之身
    體狀態，及告訴人於偵查中到庭指陳：被害人平日有因病至醫院固定看診之情，
    皆足徵以一般人之認識，顯難認被告對被害人本身之心臟病狀況，易因驚嚇過度
    而生死亡之情形有所認識及預見，是被告所為強制逮捕之行為，雖造成被害人因
    病發死亡之結果，惟仍難論被告所為之合法逮捕且無過當之逮捕行為，遽以認定
    被告主觀上之殺人犯意甚明，此經臺灣宜蘭地方法院檢察署檢察官調查及函詢法
    務部法醫研究所至臻詳盡，臺灣高等法院檢察署亦同此認定，且明白指出：法務
    部法醫研究所本身即為專業死因鑑定機構，其本案業已具結並為專業之鑑定，是
    無證據足認鑑定結果有誤，殊無再向臺大醫院函詢之必要等語綦詳。總此，臺灣
    宜蘭地方法院檢察署檢察官針對本件被害人死亡結果與被告之逮捕行為間，並無
    相當因果關係存在之點，已經完備之調查，復無其他對於事實認定之主要證據未
    予調查，顯難認其偵查程序有不完備之處。另臺灣高等法院檢察署就聲請人聲請
    再議時所舉之各項意見及論據一一審查、說明後以無理由駁回後，聲請人猶執相
    同意旨及理由向本院聲請交付審判，洵無理由。
  (三)綜上所陳，本件聲請人雖爰引前述四項理由指摘原處分不當。然查，本件事發時
    所存之各項證據，既皆經臺灣宜蘭地方法院檢察署檢察官及臺灣高等法院檢察署
    檢察官先後調查及審究詳盡，更就聲請人指摘不利被告之事證詳為調查及斟酌，
    且所依憑之各項卷證資料亦均無任何悖離經驗法則、證據法則或論理法則之處。
    準此，本件聲請人所為交付審判之聲請因無理由，應予駁回。
六、依刑事訴訟法第二百五十八條之三第二項前段，裁定如主文。
中    華    民    國      九十二      年      三      月      十二      日
                                  臺灣宜蘭地方法院刑事第二庭
                                        審判長法  官  黃  永  勝
                                              法  官  林  楨  森
                                              法  官  陳  嘉  年
右正本證明與原本無異。
本件裁定不得抗告。
                                              書記官  詹  玉  惠
中    華    民    國      九十二      年      三      月      十三      日


司法院資訊處製作；財團法人民間司法改革基金會備份。
